【裁判字號】    92,自緝,153
【裁判日期】    920502
【裁判案由】    詐欺
【裁判全文】
台灣台中地方法院刑事判決                      九十二年度自緝字第一五三號
    自  訴  人  乙○○
    被      告  甲○○
                丙○○
右列被告因詐欺案件，經自訴人提起自訴，本院判決如左：
    主      文
甲○○、丙○○均無罪。
    理      由
一、自訴意旨略以：被告甲○○、丙○○係夫妻關係，竟共同意圖為自己不法之所有
    ，於民國（下同）九十年一月二十五日，至台中市○○○路二十六號自訴人乙○○住處，以生意急需周轉為由，向自訴人借款新台幣（下同）十四萬七千元，並
    交付被告丙○○所簽發以太平市農會信用部為付款人發票日九十年三月二十一日
    、九十年四月二十一日面額分別為七萬元、八萬元均經被告甲○○背書之支票二
    紙以供擔保（其中三千元為利息），使自訴人信以為真，而如數借與，詎前開支
    票屆期後，經自訴人提示付款，均遭退票，屢經自訴人催討，被告甲○○、丙○○均避不見面，並逃匿無蹤，自訴人始知受騙。因認被告甲○○、丙○○共犯有
    刑法第三百三十九條第一項之詐欺取財罪嫌等語。
二、訊之被告甲○○、丙○○固坦承於前開時地，以生意急需周轉為由，向自訴人乙○○借款十四萬七千元，並交付前開支票二紙以供擔保，經自訴人如數借與等情
    ，然否認有何詐欺犯行，均辯稱：伊等前曾三次向自訴人借款，屆期均有返還，
    而此次向自訴人借款，係用以裝潢伊等所經營之精品店，嗣因周轉不靈，於九十
    年四月間結束營業，又因積欠地下錢莊二百餘萬元，為了躲債四處居住，故未與
    自訴人聯絡，惟伊等現已與自訴人達成和解，先清償二萬元，餘款自九十二年五
    月份起每月十五日清償五千元，並未向自訴人詐騙等語。
三、按犯罪事實應依證據認定之，無證據不得推定其犯罪事實，刑事訴訟法第一百五
    十四條定有明文；又刑法第三百三十九條第一項詐欺罪之成立，以意圖為自己或
    第三人不法所有，以詐術使人將本人或第三人之物交付為要件，所謂以詐術使人
    交付，必須被詐欺人因其詐術而陷於錯誤，若其所用方法，不能認為詐術，亦不
    致使人陷於錯誤，即不構成該罪（最高法院四十六年台上字第二六０號判例參照
    ）。經查本件被告甲○○、丙○○自八十八年間起，曾先後三次向自訴人借款，
    屆期均有返還，而此次被告二人向自訴人借款，係用以裝潢渠等所經營之精品店
    ，自訴人因信任被告二人屆期會還，乃如數借與，嗣所交付支票屆期經自訴人提
    示付款，均遭退票後，自訴人曾前往被告二人所經營之精品店，但已停業，並聽
    聞被告二人有向地下錢莊借錢等情，此經自訴人乙○○陳明在卷。是被告二人既
    曾先後三次向自訴人借款，屆期均有返還，而此次又向自訴人借款，自訴人係基
    於信任關係，始如數借與，用以裝潢渠等所經營之精品店，可見被告二人於向自
    訴人借款時並未有何施用詐術，而使自訴人陷於錯誤致交付所借款項之情事；且
    被告丙○○之上開支票帳戶於九十年四月九日開始退票，並於九十年五月十一日
    由台中市票據交換所公告拒絕往來，有台中縣太平市農會九十二年四月四日（九
    十二）中太農信字第二五七號函附卷可參，亦見被告二人向自訴人借款時，本身
    並非陷於無償債能力之狀態；雖被告二人嗣為躲避地下錢莊催討居無定所，致未
    能與自訴人聯絡，而無法清償所積欠自訴人之款項，惟此尚非無因；況被告二人
    對所積欠自訴人之款項始終未曾否認不還，現已與自訴人達成和解，先清償二萬
    元，餘款自九十二年五月份起每月十五日清償五千元，有切結書乙份附卷可考，
    足見被告尚乏不法所有之意圖，核與詐欺罪之構成要件有間，本件應屬債務不履
    行之民事問題。此外，又查無其他積極證據足認被告二人有何詐欺犯行，既無證
    據證明被告二人犯罪，依法均應諭知無罪之判決。
四、據上論斷，應依刑事訴訟法第三百四十三條、第三百零一條第一項，判決如主文
    。
中      華       民      國     九十二    年    五      月      二      日
                                     臺灣臺中地方法院刑事第三庭
                                             法  官  朱  光  國
右正本證明與原本無異。
如不服本判決，應於判決送達後十日內向本院提出上訴狀( 應附繕本 )，上訴於臺灣
高等法院臺中分院。
                                             書記官
中      華       民      國     九十二    年    五      月      五      日
                                                                        Ｂ


司法院資訊處製作；財團法人民間司法改革基金會備份。
